【裁判字號】    89,交上訴,180
【裁判日期】    890822
【裁判案由】    公共危險等
【裁判全文】
臺灣高等法院刑事判決                  八十九年度交上訴字第一八號
    上  訴  人
    即  被  告  甲○○
右上訴人，因公共危險等案件，不服臺灣板橋地方法院八十九年度交易字第二八七號
，中華民國八十九年八月二十二日第一審判決（起訴案號：臺灣板橋地方法院檢察署
八十九年度偵字第七六九七號）提起上訴，本院判決如左：
    主      文
原判決關於服用酒類，不能安全駕駛動力交通工具而駕駛暨執行刑部分均撤銷。
甲○○被訴服用酒類，不能安全駕駛動力交通工具而駕駛部分無罪。
其他上訴駁回。
上訴駁回部分所處有期徒刑月及有期徒刑捌月，應執行有期徒刑拾月。
    事      實
甲○○考領有普通小型車駕駛執照，於民國（以下同）八十九年一月二十八日下午十
九時許，駕駛車牌號碼JE－一五九二號自小客車，自台北縣新莊市○○路往樹林方向
行駛，行經新莊市○○路二四四巷口時，明知汽車行駛時，應注意車前狀況，隨時採
取必要安全措施，而依當時路況良好，並無不能注意之情事，竟疏未注意車前狀況，
致撞倒前面同向正停在中心線待迴轉由乙○○所騎乘車牌號碼 ASB－八五０號之重機
車，造成乙○○倒地，受有尾椎骨折之傷害。甲○○於肇事後，雖曾下車察看，並試
著扶起乙○○未果後，隨即逃逸。嗣經目擊者抄下甲○○所駕駛之JE－一五九二號自
小客車車牌號碼，並報警將乙○○送醫，始由警循線查獲上情。案經乙○○訴由台北
縣警察局新莊分局報請臺灣板橋地方法院檢察署檢察官偵查起訴。
    理      由
壹、有罪部分：
一、訊據上訴人即被告甲○○矢口否認有何犯行，並辯稱：「當時有聽到撞到人的聲
    音，下車查看，但沒看到任何人，也沒看到任何東西才離開」云云。
二、經查：
  (一)據告訴人乙○○迭於警訊、偵查及原審審理時指訴不移，核與本件目擊證人丙○○、郭月逢於警訊時（因證人丙○○、郭月逢在警訊對其目睹之本件車禍經過情
    形已證述綦詳，且表明不願到庭說明，附此敘明）所證：車禍發生時，告訴人倒
    在地上，肇事車輛停在告訴人之後面，被告下車後即搖搖晃晃，明顯酒醉，被告
    走到告訴人後面想扶起告訴人，反而倒在告訴人身上，後來被告卻回到車上駕車
    離去等情相符（見偵卷第六頁正、反面、第七頁正、反面）。
  (二)再查，依偵卷所附告訴人所騎乘之機車之本件車損照片，可知該機車係正後方遭
    受撞擊，核與告訴人及證人前揭所述被告係自後撞擊告訴人騎乘之機車，告訴人
    被撞後，係倒於被告所駕駛之車輛前方等情相符，足見告訴人及證人前揭所述非
    虛。
  (三)此外復有道路交通事故調查表及診斷證明書一紙在卷可資佐證。
  (四)又按汽車行駛時，駕駛人應注意車前狀況，‧‧‧並隨時採取必要之安全措施，
    道路交通安全規則第九十四條第三項定有明文。被告考領有普通小型車駕駛執照
    ，有道路交通事故調查表一紙附卷可稽，其駕駛汽車理應注意車前狀況，並隨時
    採取必要之安全措施，以預防危險之發生，且依當時路況，並無不能注意之情事
    ，詎其因飲酒竟疏未注意依前揭規定駕車，致肇本件車禍，自難辭過失之責。而
    告訴人確因本件車禍受傷，已詳述如前，復有診斷證明書一紙在卷可稽，則被告
    之過失犯行與告訴人之傷害間，顯有相當因果關係，是被告過失傷害之犯行堪以
    認定。
  (五)末查，被告亦供承本件其僅下車查看，隨即開車離去，並未報警或將告訴人送醫
    ，是其駕駛動力交通工具肇事，致人死傷而逃逸犯行亦堪認定。綜上，被告空言
    否認犯行，無非事後避重就輕卸責之詞，不足採信。本件事證明確，被告上開犯
    行均堪認定。
三、核被告過失致人於傷之行為，係犯刑法第二百八十四條第一項前段之過失傷害罪
    ，其駕駛動力交通工具肇事，致人於傷而逃逸之行為，則係另犯刑法第一百八十
    五條之四之公共危險罪。所犯上開二罪，犯意各別，罪名互異，應予分論併罰。
    查刑法第一百八十五條之四之公共危險罪係同法第二百九十四條第一項之違背義
    務遺棄罪之特別法，是本件被告駕車肇事，致告訴人於傷而逃逸，應依法規競合
    關係，直接論以特別法之刑法第一百八十五條之四之公共危險罪，附此敘明。公
    訴人認被告逃逸遺棄被害人乙○○之行為係犯刑法第二百九十四條第一項後段之
    不作為遺棄罪及同法第一百八十五條之四肇事遺棄罪，上開二罪係以一行為為之
    ，且侵害二法益，為想像競合犯，應依刑法第五十五條之規定，從一重之遺棄罪
    處斷，核均屬誤會，併此敘明。
四、原審認被告過失傷害及交通肇事逃逸二罪罪證明確，適用第二百八十四條第一項
    前段、第一百八十四條之四、第五十一條第五款，罰金罰鍰提高標準條例第一條
    前段之規定，並爰審酌被告過失之程度、告訴人所受之傷勢及被告矢口否認犯罪
    ，犯後態度不佳等一切情狀，就其所犯過失傷害部分，量處有期徒刑月，就所
    犯交通肇事逃逸部分，量處有期徒刑捌月。經核原判決此二部分認事用法，並無
    不合，量刑亦屬妥適，上訴人即被告上訴意旨，仍執前詞，否認犯罪，指摘原判
    決此二部分不當，均無理由，應予駁回。惟原判決關於被告被訴醉態駕駛罪，不
    能證明該部分犯罪（理由詳如后述），應予撤銷改判，其原定執行刑亦屬無可維
    持，應併予撤銷，爰就上訴駁回部分所處有期徒刑月及有期徒刑捌月，重新定
    應執行有期徒刑拾月，以資懲戒。
貳、無罪部分：
一、公訴意旨另以：被告甲○○於右揭時、地明知服用酒類不能安全駕駛動力交通工
    具者，不得駕駛任何動力車輛，仍貿然於酒後駕車而肇事，因認被告涉有刑法第
    一百八十五條之三之醉態駕駛罪嫌云云。按犯罪事實應依證據認定之，無證據不
    得推定其犯罪事實，刑事訴訟法第一百五十四條定有明文。訊據被告甲○○堅詞
    否認有酒後駕車之犯行，並辯稱：「伊並未喝酒」等語，經查本件公訴人認被告
    涉有該項犯行，係以告訴人乙○○之指訴及證人丙○○，郭月逢二人之證述為其
    論據，經查本件被告肇事後隨即逃逸，警方無從對其施以酒精含量測試，自無法
    得知被告是否因飲酒致其辨識力、注意力，反應力均不如常，且已達不能安全駕
    駛之程度，自難推定其不能安全駕駛，亦難僅憑告訴人之指述及上開證人之證述
    ，遽爾認定被告涉有該項犯罪事實，此外復查無其他積極證據足資證明被告涉有
    刑法第一百八十五條之三醉態駕駛之犯行，該部分犯罪，自屬不能證明，應為無
    罪之諭知。
二、原審不察，就該部分予以論罪科刑，核有未合，上訴人即被告上訴意旨，執此指
    摘原判決不當，為有理由，自應由本院將原判決此部分予以撤銷，諭知被告該部
    分無罪。
據上論斷，應依刑事訴訟法第三百六十九條第一項前段、第三百六十四條、第三百六
十八條、第三百零一條第一項，刑法第五十一條第五款，判決如主文。
本案經檢察官曾忠己到庭執行職務。
中     華     民     國    八十九   年      十二      月     二十九     日
                             臺灣高等法院刑事第六庭
                                 審判長法  官  陳  春  秋
                                       法  官  王  麗  莉
                                       法  官  黃  賽  月
右正本證明與原本無異。
交通肇事逃逸部分如不服本判決應於收受送達後十日內向本院提出上訴書狀，其未敘
述上訴之理由者並得於提起上訴後十日內向本院補提理由書（均須按他造當事人之人
數附繕本）。
其餘部分不得上訴。
                                       書記官  葉  國  乾
中     華     民     國     九十    年       一       月       五       日
附錄：本案論罪科刑法條全文
刑法第一百八十五條之四：
駕駛動力交通工具肇事，致人死傷而逃逸者，處六月以上五年以下有期徒刑。
刑法第二百八十四條第一項：
因過失傷害人者，處六月以下有期徒刑、拘役或五百元以下罰金。致重傷者，處一年
以下有期徒刑、拘役或五百元下罰金。


司法院資訊處製作；財團法人民間司法改革基金會備份。
